臺灣臺中地方法院行政訴訟判決
111年度簡字第14號

原      告  黃智盛    現於法務部○○○○○○○執行中

被      告  法務部○○○○○○○

代  表  人  林錦清  
訴訟代理人  李政謙  
            彭士哲  
上列當事人間監獄行刑法事件，原告不服被告就其106年1月起至
111年2月止之累進處遇每月教化、操性成績分數以每4月進0.1分
為標準之措施，及111年申字第3號申訴決定，提起行政訴訟，本
院判決如下：
    主  文
原告之訴駁回。
訴訟費用新臺幣1,000元，由原告負擔。
    事實及理由
一、程序部分：
    依監獄行刑法第114條規定，依第111條規定提起之訴訟，為
    簡易訴訟程序事件，且裁判得不經言詞辯論為之；本院爰依
    該規定，不經言詞辯論而為本件判決。另依監獄行刑法第93
    條第1項規定：「受刑人因監獄行刑有下列情形之一者，得
    以書面或言詞向監獄提起申訴：1、不服監獄所為影響其個
    人權益之處分或管理措施。2、……」又同法第111條第2項：
    「受刑人依本法提起申訴而不服其決定者，應向監獄所在地
    之地方法院行政訴訟庭提起下列各款訴訟：1、認為監獄處
    分逾越達成監獄行刑目的所必要之範圍，而不法侵害其憲法
    所保障之基本權利且非顯屬輕微者，得提起撤銷訴訟。2、…
    …」原告對被告累進處遇每月教化、操性成績分數之計算標
    準不服，此對其人身自由權利之影響非屬輕微，故經申訴後
    應可提起行政訴訟。
二、爭訟概要：
　  原告受他監獄受刑人陳正大來信告知，其原本在中監執行，
    移至南二監才發現有關「累犯、撤銷假釋犯每月進分標準」
    二監所不同，經在南二監提出申訴後，陳正大依「每3月」
    進0.1分之計算改回。又原告為「成少犯」（部分為少年犯)
    撤銷假釋執行殘刑，與另位受刑人李政聰情況相同，亦應按
    照比例從寬處理。原告自106年1月起至111年2月止之累進處
    遇每月教化、操性成績分數，係以「每4月」進0.1分之標準
    計算，待遇與李政聰不同；如原告以「每3月」進0.1分之計
    算，可補回縮行日數62日，影響甚大；故原告向被告提起申
    訴，請求比照以每3月進0.1分之標準重新起算，且重算後達
    縮刑標準時，補回縮刑日數；惟經申訴後以無理由駁回；原
    告不服申訴決定，爰提起本件訴訟。
三、原告主張略以：
    被告對原告自106年1月起至111年2月止之累進處遇每月教化
    、操性成績分數，係以「每4月」進0.1分之標準計算原告分
    數（下稱系爭措施)；惟臺南第二監獄受刑人李政聰同樣執
    行撤銷假釋殘刑，累進處遇教化、操行成績分數，係以「每
    3月」進0.1分計算；被告所採之累進處遇每月進分標準與他
    人不同，影響其權益，自有違誤；被告應比照李政聰，以每
    3月進分0.1分重新起算，並重算後達縮刑標準時，補回縮刑
    日數等語。並聲明:系爭措施及申訴決定均撤銷，並准以每3
    月進分0.1分重新起算，並於進分至每月成績分數合計逾10
    分起之各月補回累進處遇縮短刑期日數。
四、被告答辯略以：
    被告係依監獄行刑法、行刑累進處遇條例及其施行細則，及
    自訂之法務部○○○○○○○受刑人累進處遇評分實施要點，對原
    告本件實施累進處遇為評分，於法有據。被告自訂累進處遇
    評分之行政規則，係依行刑累進處遇條例之立法意旨所訂，
    做為受刑人每月教化與操行成績評分參考；且該規則，與金
    門監獄、綠島監獄、臺東監獄岩灣分監、臺東監獄泰源分監
    、桃園女子監獄、高雄第二監獄、新竹監獄、雲林第二監獄
    、臺中女子監獄、雲林監獄等所訂者相同，並將撤銷假釋受
    刑人之每月教化與操行進分標準與累犯同列，被告並非特例
    等語，資為抗辯。並聲明：原告之訴駁回。
五、本院之判斷：　　
(一)按行刑累進處遇條例第19條第4項規定：「撤銷假釋受刑人
    之責任分數，按第一項表列標準，逐級增加其責任分數二分
    之一。」次按，行刑累進處遇條例施行細則第17條前段規定
    ：「本條例第十九條第四項所稱撤銷假釋受刑人，指執行撤
    銷假釋殘餘刑期之受刑人而言。」此為撤銷假釋受刑人於執
    行殘刑期間之累進處遇「責任分數」之法源。另依行刑累進
    處遇條例第20條規定：「各級受刑人每月之成績分數，按左
    列標準分別記載：一、一般受刑人：（一）教化結果最高分
    數四分。（二）作業最高分數四分。（三）操行最高分數四
    分。二、少年受刑人：（一）教化結果最高分數五分。（二
    ）操行最高分數四分。（三）作業最高分數三分。」另行刑
    累進處遇條例施行細則第20條序言及第1項規定：「第 21 
    條監獄管理人員對各級受刑人之成績分數，應依照累進處遇
    由嚴而寬之原則，嚴加核記。各級受刑人每月教化、操行成
    績分數，在下列標準以上者，應提出具體事證，監務委員會
    並得複查核減之。一、一般受刑人：（一）第四級受刑人教
    化、操行各二‧五分。（二）第三級受刑人教化、操行各三‧
    ○分。（三）第二級受刑人教化、操行各三‧五分。（四）第
    一級受刑人教化、操行各四‧○分。」
　　可知累進處依各級別而有不同之管理措施。
(二)被告為執行上述行刑累進處遇條例及其施行細則所需，及建
    構符合機關需求之累進處遇評分機制，有公布實施「臺灣臺
    中監獄受刑人累進處遇評分實施要點」(下稱本要點，見本
    院卷第123-136頁)。本要點及「適用舊法受刑人最高起分及
    每月進分標準表」、「適用新法受刑人最高起分及每月進分
    標準表」及「適用新新法受刑人最高起分及每月進分標準表
    」等之行政規則，係為執行行刑累進處遇條例需要，為避免
    監獄管教人員行使職權有裁量濫用恣意，所為細節性及技術
    性事項之規範，未逾越法律授權權限範疇，亦無牴觸監獄行
    刑法及行刑累進處遇條例之立法目的，本院應可適用。
(三)經查，原告於105年12月30日依臺灣臺中地方檢察署105年執
    更字第4211號執行指揮書(見本院卷第137-138頁)開始執行
    前案殘刑(被告申訴決定書誤載為110年3月5日)，刑期6年4
    月26日，其於假釋期間之104年4月26日至7月6日故意再犯罪
    而撤銷假釋(見本院卷第139-140頁之撤銷假釋核准函、報告
    表)。再查，原告原執行肅清煙毒條例等案定執行刑為20年(
    成年犯)，及殺人未遂案有期徒刑3年(少年犯)，合併執行23
    年，假釋出監後於附保護管束期間再犯罪，經撤銷假釋，殘
    刑為6年4月24日，依臺灣臺中地方檢察署105年12月30日105
    年執更字第4211號執行指揮書罪名及刑期與其附表所載(見
    本院卷第137-138頁)，其殘刑含殺人未遂3年(少年犯)之刑
    期，後臺灣臺中地方檢察署於108年12月12日註銷前105年執
    更字第4211號執行指揮書，並換發107年執更字第1282號執
    行指揮書(見本院卷第239-240頁)，則罪名及刑期與其附表
    增列強盜案6年(成年犯)，惟殺人未遂3年(少年犯)之刑期則
    未再列入，但殘刑仍維持6年4月24日。
(四)被告陳明，依行刑累進處遇條例第19-1條及第19-2條規定，
    原告之撤銷假釋原因發生於95年7月1日後，故以本要點之「
    適用新新法受刑人最高起分及每月進分標準表」第4類「6年
    ~7年未滿」類別定其累進處遇教化與操行成績之最高起分為
    1.8分，每4月進分0.1分；又被告已將臺中地方檢察署105年
    12月30日105年執更字第4211號執行指揮書開立至註銷期間
    之累進處遇責任分數，按成年犯與少年犯所佔刑期，依比例
    換算等語。是被告依本要點而實施原告之起分與進分，經核
    予本要點及相關附表之規定相符，應無違法。被告訂定本要
    點於法有據，原告無權要求被告應如何訂定，縱或與其他監
    獄所訂之要點容有不同，原告亦無權比照適用；況各受刑人
    之適用新舊規定情況、刑期、初再犯、累犯、撤銷假釋之級
    別情節均各異，陳正大與原告無可比性，陳正大可獲累進處
    遇計分更正，與原告可否獲更正係屬二事，原告無法請求逕
    予攀比；陳正大獲更正之原因，本院應無需探究。
(五)至原告另陳稱訴外人李政聰，同樣係撤銷假釋發生事實發生
    於95年7月1日後，但其因少年犯刑期而撤銷假釋，即可用本
    要點而「適用舊法受刑人最高起分及每月進分標準表」，但
    原告同樣為撤銷假釋受刑人，撤銷假釋發生事實發生亦於95
    年7月1日後，卻是「適用新新法受刑人最高起分及每月進分
    標準表」，被告對其不公等語。
(六)惟按，刑法第79-1條第5項前段規定：「經撤銷假釋執行殘
    餘刑期者，無期徒刑於執行滿二十五年，有期徒刑於全部執
    行完畢後，再接續執行他刑……」，是以執行有期徒刑假釋後
    ，又遭撤銷假釋者，則其需將未於監獄內執行之殘餘刑期，
    全部執行完畢，故若原執行為少年時期所犯之有期徒刑，縱
    使撤銷假釋原因發生時，受刑人已成年，但所執行殘刑亦為
    少年犯身分，而予以計算其累進處遇責任分數及成績分數。
    又被告陳稱，假釋被撤銷足見不知珍惜國家恩典，自需於執
    行殘刑期間應再嚴為考評，因此於本要點之附表中，有關撤
    銷假釋受刑人之最高起分與每月進分標準，其中適用新法及
    適用新新法之撤銷假釋受刑人，每月進分標準與累犯進分標
    準相同；依107年7月5日本要點之第17點修正總說明(見本院
    卷第309頁)，有關少年犯受刑人(不論是否為撤銷假釋或累
    犯)，均依該辦法附表「分數換算基準一」辦理。
(七)被告又陳稱，李政聰依其殘刑執行資料(見本院卷第315-353
    頁)，其原刑期為殺人10年(少年犯)、逃亡4月(成年犯)，定
    執行刑10年1月，假釋後撤銷假釋應執殘刑為4年6月22日，
    殘刑刑期含有少年犯及成年犯，換算所佔比例，少年犯部份
    約為總刑期之97%，成年犯部分約為總刑期之3%，故其進分
    皆以少年犯標準(即舊法，其刑期為4年6月22日，適用該表
    「4年~5年未滿」類別，為每月進0.2分)。而原告之原刑期
    為殺人未遂、毒品等罪計20年(成年犯)、殺人未遂3年(少年
    犯)，合併刑期23年，假釋後撤銷假釋應執殘刑為6年4月26
    日，於105年12月30日開始執行，換算所佔比例，少年犯部
    份約為總刑期之1%，成年犯部分約為總刑期之99%，故其進
    分皆以成年犯之撤銷假釋犯標準為之(依適用新新法受刑人
    最高起分及每月進分標準表，刑期6年4月26日，且為撤銷假
    釋犯，適用該表「6年~7年未滿」類別，即每4月進0.1分)，
    而108年12月12日後因執行殘刑中已無少年犯刑期，故進分
    亦皆以成年犯之撤銷假釋犯標準為之；另被告於發覺原告曾
    於105年12月30日至108年12月12日間所執殘刑中有少年犯之
    刑期，因此已按成年犯與少年犯所佔刑期依比例換算累進處
    遇責任分數，並於111年3月份而將原告之累進處遇責任分數
    重新依比例核算，對原告無何不公等語。
(八)經查，原告與李政聰因執行殘刑中關於少年犯、成年犯之占
    比迥異，導致各自適用本要點之不同附表，致每月進分計算
    情形亦異，可知被告對二人有差別對待之合理事由存在，非
    出於適用規定或認定事實錯誤，亦非出於恣意。原告依憑他
    人情況，主張被告所採之累進處遇每月進分標準與他人不同
    ，請求比照以每3月進分0.1分重新起算，並於進分至每月成
    績分數合計逾10分起之各月補回累進處遇縮短刑期日數云云
    ，即非可採。
六、綜上所述，被告對原告之系爭措施，應無違誤，原告請求撤
    銷該措施及申訴決定，尚無理由，應予駁回；其請求被告准
    以每3月進分0.1分重新起算，並於進分至每月成績分數合計
    逾10分起之各月補回累進處遇縮短刑期日數，同無理由，亦
    應駁回。
七、本件事證已臻明確，兩造其餘攻擊防禦方法，經核對判決結
    果均不生影響，爰不分別斟酌論述，附此敘明。
據上論結，本件原告之訴為無理由，依行政訴訟法第98條第1項
前段，判決如主文。
中　　華　　民　　國　　111 　年　　6 　　月　　16　　日
　　　　　　　　行政訴訟庭  法　官  吳俊螢
上為正本係照原本作成。
如不服本判決，應於送達後20日內，向本院提出上訴狀，其未表
明上訴理由者，應於提出上訴後20日內向本院補提理由書（均須
按他造人數附繕本）。上訴理由應表明關於原判決所違背之法令
及其具體內容，或依訴訟資料可認為原判決有違背法令之具體事
實。
中　　華　　民　　國　 111　　年　　6　　月　　16　   日
                            書記官  王素珍